【裁判字號】    97,易,1397
【裁判日期】    970829
【裁判案由】    詐欺
【裁判全文】
臺灣士林地方法院刑事判決              97年度易字第1397號
公  訴  人  臺灣士林地方法院檢察署檢察官
被      告  丙○○
上列被告因詐欺案件，經檢察官提起公訴（97年度偵字第8033號）
，被告於本院準備程序中就被訴之事實為有罪之陳述，經本院合
議庭裁定進行簡式審判程序審理，並判決如下：
    主  文
丙○○幫助意圖為自己不法之所有，以詐術使人將本人之物交付
，處有期徒刑參月，如易科罰金以新臺幣壹仟元折算壹日。
    事  實
一、丙○○明知將自己銀行帳戶提供他人使用而成為人頭帳戶，
    依一般社會生活之通常經驗，本可預見將成為不法集團收取
    他人受騙款項之用，而幫助他人從事詐欺犯罪，竟仍不違背
    其本意，基於幫助詐欺之犯意，於民國（下同）97年5月15
    日前往臺北縣汐止市○○路○段196號國泰世華銀行汐止分行
    （下稱國泰世華銀行）申設第000000000000000號存款帳戶
    後，旋即於某不詳時地，將前開帳戶之存摺、印章、提款卡
    及密碼提供予綽號「排骨」男子之不法犯罪集團成員，供該
    成員身分均不詳之犯罪集團作為存、提、匯款之用，而以此
    方式幫助該犯罪集團向他人詐取財物。嗣犯罪集團於取得前
    開銀行帳戶後，其成員遂意圖為自己不法之所有，於97年5
    月20日分別打電話，並以「奇摩網站購物帳號錯誤，須取銷
    分期付款」為由向乙○○（起訴書誤載為黃文）、甲○○
    、丁○○行騙，致乙○○、甲○○、丁○○受騙分別於5 月
    20 日20 時18分、21時48分、21時56分匯款新臺幣 (下同)2
    萬9965元、2 萬9987元、5204元（起訴書誤載為5221元）至
    丙○○之前開銀行帳戶內，旋遭犯罪集團成員提領一空，乙○○等人方知受騙，並報警處理，始循線查悉上情。
二、案經臺北縣政府警察局三重分局報請臺灣士林地方法院檢察
    署檢察官偵查起訴。
    理  由
一、本件被告所犯非死刑、無期徒刑或最輕本刑有期徒刑3 年以
    上之罪，亦非高等法院管轄第一審案件，且於準備程序進行
    中，被告先就被訴事實為有罪之陳述，經告知被告簡式審判
    程序之旨，並聽取檢察官、被告之意見後，本院裁定進行簡
    式審判程序，是本件之證據調查，依刑事訴訟法第273 條之
    2 規定，不受同法第159 條第1 項、第161 條之2 、第161
    條之3 、第163 條之1 及第164 條至第170 條規定之限制，
    合先敘明。
二、據訊被告丙○○對上揭事實坦承不諱，核與被害人乙○○、
    甲○○、丁○○指訴情節相符，且有上揭被害人三人之匯款
    單據附卷可佐及被告之帳戶交易明細資料可稽。本件被告事
    證明確，其犯行至堪認定，應依法論科。
三、按刑法上之幫助犯，係對於犯罪與正犯有共同之認識，而以
    幫助之意思，對於正犯資以助力，而未參與實施犯罪之行為
    者而言（最高法院75年度台上字第1509號、88年度台上字第
    1270號判決亦同此意旨）。是以，如未參與實施犯罪構成要
    件之行為，而係出於幫助之意思提供助力，即屬幫助犯，而
    非共同正犯。查被告基於幫助詐欺取財犯行之犯意，提供其
    所有之上開銀行存摺、提款卡（連同密碼）予年籍姓名不詳
    之人，該不詳之人即利用被告之幫助，意圖為自己不法之所
    有，而基於詐欺之犯意，施用詐術使被害人等陷於錯誤，因
    而轉帳匯款至被告所提供之上揭帳戶內，因被告所為係參與
    詐欺罪構成要件以外之行為，且在無證據證明被告係以正犯
    而非以幫助犯之犯意參與犯罪之情形下，應認其所為係幫助
    犯而非正犯行為。核被告丙○○所為，係犯刑法第30條第1
    項幫助犯刑法第339 條第1 項詐欺取財罪。又被告係以一提
    供帳戶之幫助行為，分別幫助該不詳之人詐得被害人乙○○
    、甲○○、丁○○之財物，係一行為而觸犯三個幫助詐欺取
    財罪，為想像競合犯，應從一重之幫助詐欺取財罪處斷，起
    訴書未敘及本案被告犯行應依想像競合犯論處，核屬疏漏，
    附此敘明。又被告係幫助他人犯罪，應依刑法第30條第2 項
    之規定，按正犯之刑減輕之。
四、爰審酌被告未曾有犯案之紀錄，素行尚佳，及其知識程度為
    國中畢業，知識程度不高；而提供帳戶供詐欺正犯詐騙他人
    財物，危害社會正常交易安全，增加被害人尋求救濟之困難
    ，並使犯罪之追查趨於複雜，並斟酌本件被害人乙○○ 、甲○○、丁○○遭詐騙金額，及被告犯罪後先則否認犯行，在
    本院準程序中始坦承犯行，態度尚可暨公訴人具體求處有期
    徒刑3 至4 月等一切情狀，爰量處如主文所示之刑，並諭知
    易科罰金之折算標準，以示懲儆。
據上論斷，應依刑事訴訟法第273 條之1 第1 項、第299 條第1
項前段，刑法第30條第2 項、第339 條第1 項、第55條、第41條
第1 項前段，刑法施行法第1 條之1 第1 項、第2 項前段，判決
如主文。
本案經檢察官洪三峰到庭執行職務。
中    華    民    國    97    年    8     月    29    日
                  刑事第七庭法  官  林秀鳳
以上正本證明與原本無異。
如不服本判決，應於判決送達後10日內向本院提出上訴狀，上訴
狀並應敘明上訴理由。
                            書記官  陳佳伶
中    華    民    國    97    年    8     月    29    日
附錄本案論罪科刑法條
中華民國刑法第339 條第1 項（普通詐欺罪）
意圖為自己或第三人不法之所有，以詐術使人將本人或第三人之
物交付者，處5 年以下有期徒刑、拘役或科或併科1 千元以下罰
金。


司法院資訊處製作；財團法人民間司法改革基金會備份。
